【裁判字號】    91,上易,3456
【裁判日期】    920331
【裁判案由】    侵占
【裁判全文】
臺灣高等法院刑事判決                          九十一年度上易字第三四五六號
    上  訴  人
    即  自訴人  聯祥交通有限公司
    代  表  人  乙○○
    代  理  人  丁○○
    被      告  甲○○
                丙○○
右上訴人，因自訴被告侵占案件，不服臺灣板橋地方法院，九十一年度自字第三一０
號，中華民國九十一年十月三十日第一審判決，提起上訴，本院判決如左：
    主  文
原判決撤銷。
本件管轄錯誤。
    理  由
一、自訴意旨略以：被告甲○○與丙○○，於民國八十九年九月二十七日，至自訴人
    位於臺北縣中和市○○路○段六四八號營業處，向自訴人之受僱人黃瑞珍承租車
    號三Ａ－五六九號計程車，雙方約定每日租金為新臺幣（下同）九百元，租期自
    八十九年九月二十七日起至九十年十二月三十一日止，被告二人須每隔三天回自
    訴人營業處繳租，惟被告二人承租該車後，自九十年四月二十三日起，即拒付租
    金，在臺北縣中和市○○路○段六四八號，易持有為所有侵占上揭車輛，經自訴
    人多次催告，被告二人仍置之不理，因認被告二人涉犯刑法之侵占罪嫌。
二、按案件由犯罪地或被告之住所、居所或所在地之法院管轄，此為刑事訴訟法第五
    條第一項所規定。經查：
(一)被告甲○○、丙○○自自訴人提起本件自訴迄今，其住所即
    縣新店市○○街十二號二樓、台北縣深坑鄉居正山莊三十號四樓 (嗣於九十年三
    月五日門牌號碼整編為台北縣深坑鄉○○路二九號四樓) ，且無其他居所，業據
    被告甲○○、丙○○供明在卷，並經本院核閱被告甲○○、丙○○之
    無訛筆錄在卷，故自訴人提起本件自訴時，被告甲○○、丙○○之住、居所並非
    在原審轄區。
(二)又所謂侵占，乃指易持有為所有之取得行為，行為人只要在客觀上明確顯示其不
    法之取得意圖，即可該當侵占行為，故本罪為即成犯，於實施侵占行為時便同時
    發生侵占之結果，故犯罪結果地應與行為地相同。雖依自訴人所指被告甲○○、
    丙○○承租該車後，自九十年四月二十三日起，即拒付租金，在臺北縣中和市○
    ○路○段六四八號，易持有為所有侵占上揭車輛，然查臺北縣中和市○○路○段
    六四八號僅係自訴人營業處所，及本件營業小客車租賃契約締約地及債務履行地
    ，尚難逕以被告甲○○、丙○○係在自訴人上開營業處所取走該營業小客車，及
    未依約至自訴人上開營業處所繳付租金，遽認自訴人之上開營業處所，即為本件
    侵占犯罪之行為地，是無從認定本件被告甲○○、丙○○「變易持有為所有」之
    侵占罪之犯罪行為地係在原審轄區。
三、綜上，本件被告甲○○、丙○○之住、居所非在原審轄區，而被告甲○○、丙○
    ○所涉犯侵占罪之犯罪行為地，亦無從認定係在原審轄區，原審就本件自訴並無
    管轄權，原審未察，逕為實體之判決，尚有未洽，自訴人提起上訴意旨雖未指摘
    於此，然原審判決既有上開不當，仍難予以維持，自應由本院將原判決撤銷改判
    ，另為本件管轄錯誤之判決（本件係自訴案件，依刑事訴訟法第三百三十五條之
    規定，不另移送案件於管轄法院），並不經言詞辯論為之。
據上論結，應依刑事訴訟法第三百六十九條第一項前段、第三百六十四條、第三百四
十三條、第三百零四條前段、第三百零七條，判決如主文。
中    華    民    國      九十二  年       三       月      三十一      日
                             臺灣高等法院刑事第二十四庭
                                 審判長法  官  陳  貽  男
                                       法  官  陳  憲  裕
                                       法  官  徐  世  禎
右正本證明與原本無異。
不得上訴。
                                       書記官  陳  玲  憶
中    華    民    國      九十二  年       三       月      三十一      日


司法院資訊處製作；財團法人民間司法改革基金會備份。
